【裁判字號】    90,易,2063
【裁判日期】    901231
【裁判案由】    毒品危害防制條例
【裁判全文】
臺灣臺中地方法院刑事判決                          九十年度易字第二六三號
    公  訴  人  台灣台中地方法院檢察署檢察官
    被      告  甲○○
右列被告因毒品危害防制條例案件，經檢察官提起公訴（九十年度毒偵字第二六七八
號），本院判決如左：
    主      文
甲○○施用第二級毒品，累犯，處有期徒刑伍月，如易科罰金，以參佰元折算壹日。
扣案之第二級毒品安非他命參包（毛重約壹拾點陸公克）沒收銷燬之。
    事      實
一、甲○○於民國（下同）八十七年間曾因違反麻醉藥品管理條例案件，經本院判處
    有期徒刑四月，如易科罰金，以三百元折算一日確定，並於八十七年四月三日易
    科罰金執行完畢。嗣於八十八年間又因施用毒品案件，先後經本院以八十八年度
    毒聲字第四八四號及八十八年度毒聲字第五二二六號裁定送觀察、勒戒兩次後，
    均認無繼續施用毒品之傾向，而由臺灣臺中地方法院檢察署檢察官先後於八十八
    年二月二日及同年十二月七日分別以八十八年度偵字第二九八七號、八十八年度
    偵字第一七七○八號為不起訴處分，並均確定在案。乃甲○○猶不知警惕悔改，
    其明知安非他命係毒品危害防制條例所稱之第二級毒品，竟基於施用該毒品之犯
    意，於九十年五月十五日晚上十一時許為警採其尿液前四十八小時內，在不詳地
    點，以不詳方式，施用第二級毒品安非他命一次。嗣於九十年五月十五日晚上十
    一時許，甲○○駕駛車牌號碼ＲＥ–三六六五號自用小客車途經國道一號公路一
    七三公里南向處因違規超速為警攔車盤查，並當場於該自用小客車駕駛座椅下扣
    得其持有置於香菸盒內以供施用之第二級毒品安非他命三包（毛重約十點六公克
    ），復經警採其尿液檢驗結果呈甲基安非他命陽性反應，始查知其有前開施用第
    二級毒品安非他命情事。
二、案經內政部警政署國道公路警察局第三警察隊報請臺灣臺中地方法院檢察署檢察
    官偵查起訴。
    理      由
一、訊據被告甲○○矢口否認有於上開時地施用第二級毒品安非他命情事，辯稱：伊
    並未施用安非他命，大概是伊的朋友「阿勇」在伊之車子上施用安非他命，致伊
    吸到二手煙云云。惟查：
  （一）按人體吸食安非他命，自尿液中排泄出之時間，依吸食量多寡、吸食者之年
      齡、人體代謝功能、尿液採集之時間及個人體質而有所差異，但一般吸食者，
      約百分之七十於二十四小時內自尿中排出，正常情況下四十八小時後尿液中安
      非他命之濃度已減低至幾乎測不到，此有行政院衛生署藥物食品檢驗局八十一
      年六月十日（八一）藥檢壹字第八一○八九五六號函附卷可按，依此可知，由
      於安非他命反應之檢出與投與量之多寡、個人體質之不同、採尿時間及檢驗儀
      器之精密度等諸多因素有關，因此僅憑尿中有安非他命反應，並無法確實推算
      施用時間距採集時間之長短，惟依上述資料判斷，一般吸食安非他命者，在四
      十八小時內所排泄之尿液均有可能被檢出。經查，被告於九十年五月十五日為
      警查獲後，其於該日晚上十一時許為警所採集之尿液經送彰化縣衛生局檢驗結
      果，確呈甲基安非他命陽性反應，有該局於九十年五月二十八日所出具之煙毒
      尿液檢驗成績書一份附偵查卷第三十四頁可稽，則依上開函釋及說明，被告甲
      ○○於九十年五月十五日晚上十一時許為警採其尿液前四十八小時內應曾有施
      用第二級毒品安非他命一次之犯行，此外，復有被告持有供施用之安非他命三
      包（毛重約十點六公克）扣案可資佐證，是被告所為本案施用安非他命之犯行
      ，應無疑義。
  （二）至被告雖辯稱其大概吸到二手煙云云。惟查，吸入安非他命之二手煙，在文
      獻上雖尚無能否由尿液中檢驗出安非他命反應之研究報告，然若非長時間與吸
      毒者直接相向且存心大量吸入吸毒者所呼出之煙氣，以二手煙可能存在之低劑
      量安非他命，應不致在尿液中檢出安非他命反應〔此可參閱法務部調查局第六
      處八十二年八月六日（八二）發技一字第四一五三號函〕，復參酌本院於審理
      時曾對被告詢以「阿勇在你車上如何吸用安非他命？」，被告答稱「阿勇將安
      非他命放在玻璃管上燒烤產生氣體，再以橡皮管連接玻璃管用嘴巴吸食」（詳
      本院九十年七月十九日審判筆錄），是以，被告之該名綽號「阿勇」之友人既
      係將安非他命放在玻璃管上燒烤，並以橡皮管連接該玻璃管，使安非他命燒烤
      後產生之氣體不致溢散再以嘴巴吸用，則依該施用方式而觀，「阿勇」所施用
      安非他命燒烤後產生之氣體會散溢於空氣中之可能應微乎其微，如有，其散溢
      於外之數量亦是極其少量，被告即使不慎吸入體內，參諸前開說明，亦不致在
      尿液中檢出安非他命反應，是依上開情事彼此參觀互證，被告所辯，應係事後
      飾卸諉責之詞，不足採信。
  （三）又被告於八十八年間曾因施用毒品案件，先後經本院以八十八年度毒聲字第
      四八四號及八十八年度毒聲字第五二二六號裁定送觀察、勒戒兩次後，均認無
      繼續施用毒品之傾向，由臺灣臺中地方法院檢察署檢察官先後於八十八年二月
      二日及同年十二月七日分別以八十八年度偵字第二九八七號、八十八年度偵字
      第一七七○八號為不起訴處分，並均確定在案，亦有該等不起訴處分書二件及
      臺灣臺中地方法院檢察署刑案資料查註紀錄表一份附卷可參。是綜上所述，本
      件事證已臻明確，被告施用第二級毒品安非他命之犯行，堪以認定。
二、查安非他命係毒品危害防制條例第二條第二項所定之第二級毒品，不得非法持有
    及施用。又被告先後二次經依同條例第二十條第二項之規定由檢察官為不起訴處
    分後，三犯同條例第十條之罪，亦已如前述。是被告甲○○非法施用安非他命之
    行為，核係犯毒品危害防制條例第十條第二項之施用第二級毒品罪。被告為施用
    安非他命而持有該毒品之低度行為，已為其施用之高度行為所吸收，不另論罪。
    復查，被告於八十七年間曾因違反麻醉藥品管理條例案件，經本院判處有期徒刑
    四月，如易科罰金，以三百元折算一日確定，並於八十七年四月三日易科罰金執
    行完畢，此有臺灣高等法院被告全國前案紀錄表及臺灣臺中地方法院檢察署刑案
    資料查註紀錄表各一份附卷可按，其受有期徒刑之執行完畢後，五年以內再犯有
    期徒刑以上本案之罪，為累犯，應依法加重其刑。爰審酌被告有事實欄所載之不
    良素行紀錄，有上開前科紀錄表可參，其施用足以導致精神障礙、性格異常、甚
    至造成生命危險之毒品，嚴重戕害身體健康，及其犯罪動機、目的、手段、智識
    程度、犯罪情節，並審酌本案其施用毒品安非他命僅一次，犯罪所生之危害及被
    告犯後之態度等一切情狀，量處如主文所示之刑，並諭知易科罰金之折算標準，
    以示懲儆。
三、扣案之安非他命三包（毛重約十點六公克），被告矢口否認為其所有，並辯稱：
    該三包安非他命是「阿勇」所有遺留在伊車上云云。惟查，警方係在被告所駕前
    開車牌號碼ＲＥ–三六六五號自用小客車之駕駛座椅下，發現一香菸盒內有該三
    包安非他命而予以查扣等情，已經內政部警政署國道公路警察局第三警察隊之報
    告書載敘甚明，參以被告於警訊時曾供稱安非他命係「阿勇」於案發二天前搭載
    其車而遺漏在其車內等詞（詳偵查卷第十五頁背面），是上開扣案之安非他命三
    包果為綽號「阿勇」之人所有，而「阿勇」又僅係搭乘前揭自用小客車，駕駛者
    為被告，則「阿勇」又怎可能會將扣案之該三包安非他命遺落在駕駛座之座椅下
    ？是被告所辯，實與常情有悖，況經本院詢以「阿勇」其人之姓名、年籍，住居
    所，被告均渾然不知，再詢以與「阿勇」平日聯絡之方式，被告竟回答其從未主
    動找過「阿勇」，均是「阿勇」主動至其住處找他，依此而觀，被告與「阿勇」
    顯然不甚熟識，則以被告與「阿勇」彼此間並無深厚情誼之情況下，「阿勇」不
    慎將毛重達十點六公克之安非他命遺落在被告車內，竟未速與被告聯繫要求返還
    該等安非他命，誠難令人費解，是被告所辯，因與常理有違，而難憑採。綜上所
    述，上開扣案之三包安非他命既在前揭自小客車駕駛座下查獲，而該自小客車又
    由被告駕駛使用，是該三包安非他命應係被告持有供施用無誤。又該等安非他命
    既屬毒品，自應依毒品危害防制條例第十八條第一項前段之規定宣告沒收銷燬之
    。
據上論斷，應依刑事訴訟法第二百九十九條第一項前段，毒品危害防制條例第十條第
第二項、第二十條第三項、第十八條第一項前段，刑法第十一條前段、第四十七條，
判決如主文。
中        華        民        國     九十    年    十二   月   三十一   日
                                  臺灣臺中地方法院刑事第七庭
                                      法  官   吳  美  蒼
右正本證明與原本無異。
如不服本判決，應於送達後十日內向本院提出上訴狀（須附繕本），上訴於台灣高等
法院台中分院。
                                      書記官
中        華        民        國     九十    年    十二   月   三十一   日
附錄本案論罪科刑法條：
毒品危害防制條例第十條第二項：施用第二級毒品者，處三年以下有期徒刑。


司法院資訊處製作；財團法人民間司法改革基金會備份。
